福建金門地方法院民事裁定　　　　　　　 99年度監宣字第8號
聲　請　人　陳允成
相　對　人　陳允吉
上列聲請人聲請監護宣告事件，本院裁定如下：
    主  文
宣告陳允吉（男、民國○○年○月○○日生、身分證統一編號：Ｚ0000
00000號）為受監護宣告之人。
選定陳允成（男、民國○○年○月○○日生、身分證統一編號：Ｚ0000
00000號）為受監護宣告人陳允吉之監護人。
指定陳允輝（男、民國○○年○月○日生、身分證統一編號：Ｚ00000
0000號）為會同開具財產清冊之人。
聲請程序費用由受監護宣告之人陳允吉負擔。
    理  由
一、按對於因精神障礙或其他心智缺陷，致不能為意思表示或受
    意思表示，或不能辨識其意思表示之效果者，法院得因本人
    、配偶、四親等內之親屬、最近一年有同居事實之其他親屬
    、檢察官、主管機關或社會福利機構之聲請，為監護之宣告
    ，民法第14條第1項定有明文。
二、本件聲請意旨略以：聲請人陳允成係陳允吉（男、民國○○年
    ○月○○日生、身分證統一編號：Ｚ000000000號）之兄，陳允
    吉自小患病，精神弱智，雖延醫診治但不見起色，近年甚且
    已精神障礙，經醫師診斷為重度多重障礙，致不能為意思表
    示或受意思表示，為此依民事訴訟法第597條規定，爰聲請
    准予裁定陳允吉為受監護宣告之人等語，並提出戶籍謄本、
    衛生署金門醫院診斷證明書、親屬系統表等件為證。
三、本院在鑑定人即衛生署立金門醫院精神科醫師陳廷任前訊問
    陳允吉，審驗陳允吉之心神狀況，其對本院訊問內容無回應
    ，且依該院函覆之精神鑑定報告書略以：「(一)個人史與疾
    病史：個案出生於整合家庭，出生不久便因發高燒而導致智
    力受損及發展遲緩，讀至小學三年級便中斷學業，民國94年
    中風後開始逐漸出現一些退化行為，如記憶立即言語表達能
    力退化、自我照護能力下降、怪異行為等，民國98年因出現
    自言自語、暴力行為而入住本院精神科，因考慮案父母年紀
    大無力照顧，故轉介至本縣福田家園至今。(二)精神狀態檢
    查暨心理衡鑑：1、簡短式智能評估：個案無法理解指導語
    ，對於問題會有不自主的動作或沒有反應回應。自我照顧方
    面：個案無法自行完成進食、洗澡、穿衣與如廁，會談過程
    沒有語言，也沒有眼神接觸。整體認知達重度認知缺損的程
    度。2、CDR評估：個案無法理解且沒有反應，偶會認得照顧
    者，大部分均坐輪椅，無法自行行動。而根據會談過程中的
    表現來看，個案CDR=4分，屬重度失智程度，日常生活與自
    理均需看護。（三）鑑定結論：綜合以上所述，研判其精神
    狀態：個案之臨床醫學診斷為『器質性腦徵候群』，主因為
    腦中風引起之後遺症，目前對外界刺激幾無回應，其記憶能
    力、抽象思考、數字計算等認知功能缺失，對於現實金錢、
    物質及財產事務缺乏知覺理會之能力，無法管理處分自己財
    產，亦無生活自理能力，無法獨立生活，永久需旁人照顧，
    無回復可能性，建議為監護之宣告。」，有本院99年11月25
    日非訟事件筆錄及行政院衛生署金門醫院99年12月28日衛署
    金醫師字第0990007757函附之精神鑑定報告書在卷可稽，堪
    認陳允吉因精神障礙或其他心智缺陷，致不能為意思表示或
    受意思表示，本件聲請，為有理由，應予准許，爰宣告陳允
    吉為受監護宣告之人。
四、又受監護宣告之人應置監護人。法院為監護之宣告時，應依
    職權就配偶、四親等內之親屬、最近一年有同居事實之其他
    親屬、主管機關、社會福利機構或其他適當之人選定一人或
    數人為監護人，並同時指定會同開具財產清冊之人。法院為
    前項選定及指定前，得命主管機關或社會福利機構進行訪視
    ，提出調查報告及建議。監護之聲請人或利害關係人亦得提
    出相關資料或證據，供法院斟酌。法院選定監護人時，應依
    受監護宣告之人之最佳利益，優先考量受監護宣告之人之意
    見，審酌一切情狀，並注意下列事項：(一)受監護宣告之人之
    身心狀態與生活及財產狀況。(二)受監護宣告之人與其配偶、
    子女或其他共同生活之人間之情感狀況。(三)監護人之職業、
    經歷、意見及其與受監護宣告之人之利害關係。(四)法人為監
    護人時，其事業之種類與內容，法人及其代表人與受監護宣
    告之人之利害關係。民法第1110條、第1111條、第1111條之
    1分別定有明文。經查：本件陳允吉業經為監護之宣告，已
    如前述，則自應為其選任監護之人，本院審酌聲請人陳允成
    為受監護宣告人陳允吉之兄，彼此間依附關係親密，且聲請
    人陳允成表達願意擔任陳允吉之監護人，因認由聲請人任監
    護人為宜，爰選定陳允成為受監護宣告之人陳允吉之監護人
    ，並指定受監護人之弟陳允輝為會同開具財產清冊之人。又
    依民法第1113條準用同法第1099條之規定，於監護開始時，
    監護人對於受監護宣告人陳允吉之財產，應會同陳允輝，於
    2個月內開具財產清冊，並陳報法院，併此敘明。
五、依民事訴訟法第608 條第1 項，裁定如主文。
中    華    民    國    100  年    1     月    10     日
                  民事庭     法  官  許嘉容
以上正本證明與原本無異
如不服本裁定關於選定監護人及指定會同開具財產清冊之人等部
分，應於送達後10日內向本院提出抗告狀，並繳納抗告費新台幣
1000元；其餘關於宣告監護之部分，不得抗告。
                             書記官  李俊毅
中    華    民    國    100  年    1     月    10     日